【裁判字號】    97,家抗,3
【裁判日期】    970507
【裁判案由】    遺產繼承
【裁判全文】
臺灣臺東地方法院民事裁定               97年度家抗字第3號
抗  告  人  乙○○
                      13號
上列抗告人因被繼承人甲○○遺產繼承事件，對於民國97年2 月
21日本院97年度聲繼字第1 號所為裁定提起抗告，本院裁定如下
：
    主  文
抗告駁回。
抗告費用新臺幣壹仟元由抗告人負擔。
    理  由
一抗告人於原法院聲明意旨略以：被繼承人甲○○係於民國15年
  8月20日出生，於94年1 月4日死亡，其死亡後在臺灣地區留有
  遺產，抗告人為甲○○在大陸地區之胞兄，對甲○○遺產有繼
  承權，爰依臺灣地區與大陸地區人民關係條例第66條規定，向
  本院為聲明繼承之意思表示等語。並提出甲○○戶籍謄本、繼
  承系統表、及經財團法人海峽交流基金會驗證之大陸地區山東
  省德州市魯北公證處作成之親屬關係公證書、委託書等件為證
  。
二原法院裁定意旨略以：經原法院向行政院國軍退除役官兵輔導
  委員會臺東榮民服務處函調被繼承人甲○○生前遺留之資料，
  大陸親屬僅記載「侄陳傳興」；另向國防部函調被繼承人甲○
  ○之軍籍資料，除被繼承人之父、母外，別無其他親友之記載
  ，與抗告人提出之親屬系統表上記載甲○○有一姐、二兄之情
  並不相符，足認抗告人所提出上開親屬關係證明書內容之真實
  性有疑，而抗告人復未能提出其他證據證明其與被繼承人甲○
  ○之關係，尚難僅以抗告人所提之書證即認其主張為真正，從
  而駁回其聲明等語。
三抗告意旨略以：抗告人與被繼承人甲○○確為兄弟關係，此有
  於原審提出之各項文件可稽，並於本院提出往來書信、信封各
  2 紙及山東省平原縣人民法院1993平刑初字第21號刑事判決書
  為證。
四按依臺灣地區與大陸地區人民關係條例第7 條規定，在大陸地
  區製作之文書，經行政院設立或指定之機構或委託之民間團體
  驗證者，推定為真正。而該條所稱之真正，係指形式上之真正
  而言，至該文書之內容是否足以證明某一待證事實存在，仍需
  法院綜合一切事實證據予以判斷，並非該文書一經提出，法院
  即不須就其他法院應依職權調查之事項予以調查。經查：
  (一)抗告人主張之事實，固於原法院提出上開書證為憑，然依原
    法院依職權向行政院國軍退除役官兵輔導委員會臺東縣榮民
    服務處調取被繼承人甲○○之親屬關係資料，依該臺榮民服
    務處於90年4月4日製作之被繼承人甲○○親屬關係表記載，
    被繼承人甲○○在大陸除侄子陳傳興外，並無其他親屬，有
    該榮民服務處97年1 月11日東縣服字第0970000161號函檢附
    親屬關係表附卷可稽（見原審卷第37頁），核與該榮民服務
    處所檢送被繼承人與陳傳興之往來書信中（見原審卷第39至
    41頁），陳傳興均敬稱被繼承人為「叔叔」，自署為「侄」
    之情相符。又上開書信中陳傳興僅詢問被繼承人甲○○生活
    費是否充裕以及何時返鄉探親之事宜，並無隻字片語提到任
    何關於抗告人消息等情，衡情，倘抗告人真係被繼承人甲○
    ○之兄，兄弟手足，誼屬至親，則甲○○對其尚有胞兄在大
    陸地區，焉有不復記憶之理？且抗告人與甲○○焉會未曾往
    書信或彼此互相聞問之理？是抗告人陳稱其係甲○○之兄，
    自非無疑。
  (二)抗告人雖又提出信封及信紙各2 紙為證，觀諸信封上記載之
    收信人均為陳傳興，寄信人則分別署名為「蘇慶昌」及「陳
    緘」（見本院卷第7頁、第9頁），是否如抗告人所主張係由
    被繼承人甲○○寄出，顯有可疑；而81年5月9日被繼承人甲
    ○○書寫之信件（見本院卷第8 頁）雖敬稱收信人為「大哥
    」，自署為「弟」，然無從由信件內容知悉被繼承人所指「
    大哥」究為何人；至於另封92年1 月16日之信件（見本院卷
    第10頁），書信人署名為「姐蘭英」，收信人為「弟弟」，
    則「姐蘭英」與被繼承人甲○○及抗告人究竟為何種關係，
    以及收信人「弟弟」又為何人，均未見抗告人加以說明，是
    抗告人是否為甲○○在大陸地區之胞兄，顯有疑義，本院自
    難執此上開書信遽認抗告人為被繼承人之繼承人。
  (三)再者，抗告人固提出山東省平原縣人民法院1993平刑初字第
    21號刑事判決書為證，然上開判決書既未經大陸地區公證機
    構予以公證，亦未經行政院設立或指定之機構或委託之民間
    團體予以驗證，自無從推定其真正。況縱認為真，該判決書
    中所指經訴外人張瑞河私拆及燒毀之從臺灣寄予陳海山之子
    陳傳興信件，是否即為被繼承人甲○○所寫之信件，抗告人
    亦未舉證以實其說，尚非可採。
  (四)此外，抗告人未能再提出其為甲○○合法繼承人之其他資料
    供本院審酌，依上開證據所示，自不足以證明抗告人確為被
    繼承人甲○○之合法繼承人。是原法院駁回抗告人之聲明，
    於法洵無違誤。抗告意旨指摘原裁定不當，求為廢棄，為無
    理由，應予駁回。
五據上論結：本件抗告為無理由，依非訟事件法第46條、第21條
  第1項前段、第24條第1項，民事訴訟法第495條之1第1 項、第
  449條第1項、第95條、第78條，裁定如主文。
中    華    民    國    97    年     5    月     7    日
                  民事庭審判長法  官  楊智勝
                              法  官  黃珮茹
                              法  官  陳君鳳
以上正本係照原本作成。
如不服本裁定，僅得於收受本裁定正本送達後10日內，以適用法
規顯有錯誤為理由，向本院提出再抗告狀（須附繕本1 份及繳納
再抗告費用新臺幣1,000元），經本院許可後始可再抗告。
中    華    民    國    97    年     5    月     7    日
                              書記官  莊永利


司法院資訊處製作；財團法人民間司法改革基金會備份。
